【裁判字號】    97,易,1636
【裁判日期】    970527
【裁判案由】    違反建築法
【裁判全文】
臺灣臺中地方法院刑事判決              97年度易字第1636號
被      告  丙○○
上列被告因違反建築法案件，經檢察官提起公訴（九十六年度偵
緝字第三四九三號），本院判決如下：
    主    文
丙○○無罪。
    理    由
一、公訴意旨略以：被告丙○○係址設臺中市○區○○路五八二
    號一樓「采貝瘦身美容中心」（下稱采貝美容中心）之負責
    人，明知該址建築物業由臺中市政府於民國九十六年六月十
    一日，派員會同臺灣自來水股份有限公司第四區管理處臺中
    服務所、臺灣電力股份有限公司臺中營業處人員到場拆除水
    錶及電錶，依建築法規定，對該建築物停止供水、供電，其
    竟仍自九十六年六月十三日起，未經主管建築機關審查許可
    ，即擅自私接上址二樓水電，供采貝美容中心繼續違規營業
    使用。嗣於九十六年六月十六日凌晨零時三十許，經臺中市
    警察局第二分局立人派出所警員，前往上址臨檢，始查悉上
    情。因認被告係違反建築法第九十四條之一之未經許可擅自
    接水接電使用罪嫌云云。
二、按犯罪事實應依證據認定之，無證據不得認定犯罪事實，刑
    事訴訟法第一百五十四條第二項定有明文。次按所謂認定犯
    罪事實之證據，係指足以認定被告確有犯罪行為之積極證據
    而言，該項證據自須適合於被告犯罪事實之認定，始得採為
    斷罪之資料；又事實之認定，應憑證據，如未能發現相當確
    實證據，或證據不足以證明，自不能以推測或擬制之方法，
    以為裁判之基礎，最高法院二十九年上字第三一０五號、四
    十年臺上字第八六號判例著有明文。再按事實審法院對於證
    據之取捨，依法雖有自由判斷之權，然積極證據不足證明犯
    罪事實時，被告之抗辯或反證縱屬虛偽，仍不能以此資為積
    極證據應予採信之理由，最高法院亦著有三十年上字第四八
    二號判例可資參照。又按認定犯罪事實所憑之證據，無論係
    直接證據或間接證據，其為訴訟上之證明，須於通常一般之
    人均不致有所懷疑，而得確信其為真實之程度者，始得據為
    有罪之認定，倘其證明尚未達到此一程度，而有合理之懷疑
    存在，復無其他調查途徑可尋，法院即應為無罪之判決，最
    高法院七十六年臺上字第四九八六號著有判例。
三、公訴人認被告涉有上開違反建築法罪嫌，係以證人乙○○於
    警詢時證述綦詳，並有臺中市政府九十六年七月二日府都管
    字第０９６０１４１９８１號函、臺中市工務局使用執照存
    根、臺中市政府執行院頒「維護公共安全方案」評定違規商
    號建築物停止供水供電強制拆除工作簽到表、紀錄表、臺中
    市政府公告、臺中市警察局第二分局九十六年六月二十日中
    分二警行字第０９６００１８７３８號函、第二分局立人派
    出所臨檢紀錄表各一份及現場照片二十六張在卷可憑，又證
    人乙○○於偵訊時雖改證稱：其於警詢時所言不實在，從該
    址二樓接水電乃其擅自主張，非被告指示，因為被告沒有發
    薪水，其心有不甘，於警詢時始稱被告指示接電等語，惟證
    人乙○○於警詢時亦有陳稱：因為被告知道其等都有家庭要
    照顧，所以繼續營業，讓其等都有收入，好賺錢養家等語，
    惟證人乙○○於警詢時尚有感謝被告讓其得以繼續賺取收入
    之意，足認證人乙○○於偵訊時所言，顯係迴護被告之詞委
    無可採，為其主要依據。訊據被告堅決否認有公訴人所指之
    前揭犯行，辯稱：其乃采貝美容中心之負責人，乙○○是該
    址之二房東，其向她承租該址一樓作為營業之用，自九十六
    年四月份開始營業，其知悉采貝美容中心於九十六年六月十
    一日遭臺中市政府派員會同自來水公司及電力公司斷水斷電
    後，當天就停止營業，並將所有生財器具交由乙○○賣掉或
    做其他處理，其之後就沒有再回到該店，而幫其弟弟做供應
    營養午餐食材之工作，並不知道該店之後有接水接電之情形
    等語。另就上開檢察官提出之非供述證據，性質上屬傳聞證
    據，惟經被告於本院九十七年五月十三日審理時，同意作為
    證據（見該日審判筆錄第十頁），又本院審酌上開書面陳述
    作成時之情況，查無其他不法之情狀，足認為得為本案之證
    據，依刑事訴訟法第一百五十九條之五之規定，有證據能力
    ，併予敘明。
四、經查，證人乙○○於本院審理時具結證稱：其為臺中市○區
    ○○路第五八二號之二房東，被告向其承租該址一樓經營采
    貝美容中心，自己則住在二樓及地下室，采貝美容中心被斷
    水斷電當天被告沒有在場，因被告人不在臺中，其有通知被
    告，被告在電話中說該美容中心既然被斷水斷電就收一收不
    經營了，其有向被告提到其與大房東之租約到九十六年九月
    ，被斷水斷電該怎麼辦，被告叫其自己處理，以致對被告心
    生不滿，且其不願承擔責任，所以在警詢時為不實之陳述，
    又斷電之後，因為其住在地下室，而地下室的電錶與一樓是
    同一個，地下室沒有窗戶，沒有光線，無電可用，就沒有辦
    法生活，其女兒上學唸書也需要用電，所以其才會自行決定
    而於九十六年六月十三日接電使用，被告並沒有指示其接水
    接電，而且當時因被告一直不出面，美容師領不到前個月之
    薪資，美容師他們問其說客人來能不能做，其告知若他們做
    的話，可以抵充老闆即被告應付之薪資，收的錢就自己取走
    ，於是美容師就自己找客人來，以致警方臨檢當天會有客人
    在等語綦詳。核證人乙○○於本院審理中所言，與其偵訊時
    證述之內容大致相符，且其於偵訊及本院審理時所言，乃經
    過具結程序為擔保，此有證人結文二紙可憑，若其為虛偽陳
    述即有遭刑事追訴之虞，是以其在偵訊中及本院審理時證述
    之內容，自較未經具結之警詢時所言可信；又本院審理時在
    證人乙○○為上開證述後，明確告知其如此證述，可能涉有
    違反建築法第九十四條之一之罪嫌，問其證言是否有需要更
    改之處，證人乙○○亦陳稱：沒有，其說的事實，不能因為
    其證詞會讓自己有罪，就將責任推給別人等語，且於詰問程
    序結束後，本院告知其上開證述有可能使自己涉犯刑事責任
    ，問其是否拒絕證言，其猶回答願意作證，在證人乙○○知
    悉其證述有可能自陷於罪，並得拒絕作證下，仍無變更證言
    或者拒絕作證之情況，足徵其於本院證述之內容應非虛妄之
    詞；末審酌該址於斷水斷電後，對生活在該處之證人乙○○
    而言，自屬諸多不便，而被告對斷水斷電一事置之不理，證
    人乙○○在警詢時自有為不利於被告證述之動機，又證人乙
    ○○生活於該址地下室，其證述為了生活起居自行接電使用
    ，亦屬合於事理。是故，被告前述辯稱應屬可信，尚無瑕疵
    之處。又公訴人所舉之臺中市政府九十六年七月二日府都管
    字第０９６０１４１９８１號函、臺中市工務局使用執照存
    根、臺中市政府執行院頒「維護公共安全方案」評定違規商
    號建築物停止供水供電強制拆除工作簽到表、紀錄表、臺中
    市政府公告、臺中市警察局第二分局九十六年六月二十日中
    分二警行字第０９６００１８７３８號函、第二分局立人派
    出所臨檢紀錄表各一份及現場照片二十六張等證據，僅足以
    證明采貝美容中心有遭停止供水、供電，嗣後並有接水電繼
    續營業之事實，惟此並尚難以證明被告有指示證人乙○○為
    接水電以為營業之行為。依舉證責任之法則，對於被告之成
    罪事項，應由檢察官負舉證之責，檢察官無法舉證使本院產
    生無合理懷疑之確信心證，縱被告所辯不足採信，亦不得因
    此反面推論被告之罪刑成立，致違刑事舉證分配之法則，本
    案檢察官既不能舉證被告有上述違反建築法犯行，而使本院
    達無庸置疑之確信心證，是本案依罪疑為輕有利於被告原則
    ，即應對被告為有利之認定。
五、綜上所述，公訴人所提之證據方法，無法證明被告涉有違反
    建築法罪責至一般人均信為真實之程度，此外，本案復查無
    任何積極證據足資證明被告涉有違反建築法犯行，既不能證
    明被告犯罪，依據前揭刑事訴訟法及判例意旨，依法應予諭
    知無罪。至於證人乙○○是否涉有違反建築法之犯行，應由
    檢察官另行偵辦，本院自無審酌餘地，併此敘明。
據上論斷，應依刑事訴訟法第三百零一條第一項，判決如主文。
本案經檢察官甲○○到庭執行職務
中    華    民    國    97    年    5     月    27    日
                  刑事第十五庭  法  官  楊真明
以上正本證明與原本無異。
如不服本判決，應於收受送達後10日內向本院提出上訴書狀（應
敘述具體理由並附繕本）。
上訴書如未敘述理由，應於上訴期間屆滿後20日內補提理由書於
本院。
                                書記官  呂苗澂
中    華    民    國    97    年    5     月    27    日


司法院資訊處製作；財團法人民間司法改革基金會備份。
